最高法院民事判決　　　　　　　　　　　　　　　八十七年度台上字第一一○五號
　　上 訴 人　張力田
　　被上訴人　俞克強
右當事人間請求履行契約事件，上訴人對於中華民國八十六年四月十五日台灣高等法
院第二審判決（八十五年度上字第一七九六號），提起上訴，本院判決如左：
    主  文
上訴駁回。
第三審訴訟費用由上訴人負擔。
    理  由
本件上訴人主張：被上訴人因欠伊會款新台幣（下同）一百五十萬元，於民國八十五
年三月二日書立同意書，允諾願將其在台灣台北地方法院（下稱台北地院）八十四年
度存字第四八○二號事件提存之一百五十萬元擔保金，無條件提領返還伊，惟迄未返
還等情，爰依同意書之約定，求為命被上訴人給付一百五十萬元及加計法定遲延利息
之判決。
被上訴人則以：伊並未欠上訴人會款，同意書係上訴人夥同另二不詳姓名之男子強迫
伊所書，該同意書上之印章係上訴人搶去蓋的，伊並未簽名，應不生效等語，資為抗
辯。
原審審理結果以：上訴人主張被上訴人於八十五年三月二日書立同意書之事實，業據
提出同意書乙件為證。被上訴人亦自承同意書為伊所寫，雖辯稱伊未簽名，不生效力
云云。然該同意書既係被上訴人親自所寫，其上又有被上訴人蓋章，依民法第三條第
二項規定，應即生效。被上訴人雖辯稱印章係上訴人搶去蓋的云云，但未舉證以實其
說。至另辯係遭上訴人脅迫乙節，縱屬實在，惟被上訴人並未依民法第九十二條規定
撤銷其被脅迫所為之意思表示，該同意書自仍有效。該同意既為有效，上訴人因此主
張被上訴人應依同意書給付伊一百五十萬元。惟查被上訴人所立之同意書上記載：「
本人俞克強（即被上訴人）同意和解，並自願將法院反擔保提存之一百五十萬元擔保
金，無條件提領並轉讓歸還給張力田先生（即上訴人）」等語，可見被上訴人同意歸
還上訴人一百五十萬元，係以被上訴人向法院領取提存之一百五十萬元擔保金為停止
條件。而該一百五十萬元擔保金，原係上訴人於八十二年間聲請台北地院以八十二年
度全字第三六五五號民事裁定准其對被上訴人之財產假扣押後，被上訴人為撤銷假扣
押於八十四年十二月一日向該院提存所以八十四年度存字第四八○二號提存事件所提
存。惟上訴人於八十五年三月五日復聲請該院以八十五年度裁全字第一○○○號民事
裁定准予對被上訴人之財產假扣押後，以該裁定為執行名義，就被上訴人上開提存之
一百五十萬元擔保金予以假扣押，則被上訴人所提存之一百五十萬元擔保金，既遭上
訴人聲請假扣押而無法領取，同意書中所附之停止條件自未成就；且不能領取，並非
可歸責於被上訴人之事由，即無民法第一百零一條第一項「視為條件成就」規定之適
用。再者，被上訴人如欠上訴人一百五十萬元，而上訴人係依其他法律關係請求，固
可不受同意書之拘束，直接訴請被上訴人給付一百五十萬元。然上訴人於本件係依同
意書之約定請求，自應受同意書中約定以領取擔保金為返還一百五十萬元之停止條件
之拘束。上訴人主張被上訴人提出任何一百五十萬元給付，其均不會拒絕，故應不受
非以擔保金還款不可之拘束云云，並不可採。至上訴人主張在實務上關於不動產所有
權移轉登記事件，債權人於假處分後，提起本案訴訟，不認假處分程序構成請求之障
礙，同理本件亦應准許云云。查土地經查封、假扣押、假處分後，如依法院確定判決
申請移轉登記之權利人為原查封、假扣押或假處分之債權人者，登記機關仍可為與其
權利有關之新登記，乃係因土地登記規則第一百二十九條第一項（原判決誤載為第一
百二十八條）第二款有明文規定，於給付金錢之事件，既無類此之規定，要難比附援
引，上訴人此部分之主張亦無可取。從而，上訴人主張依同意書請求被上訴人給付一
百五十萬元及加給法定遲延利息，為無理由，因而維持第一審所為上訴人敗訴之判決
，經核於法洵無違誤。
按解釋契約屬事實審法院之職權（參照本院八十三年台上字第二一一八號判例），又
法院就當事人主張之原因事件，判斷其法律上之效果，不受其所述法律上見解之拘束
（參照本院二十六年渝上字第三五○號判例）。查依被上訴人於八十五年三月二日所
書立之同意書之內容，被上訴人雖願歸還上訴人一百五十萬元，惟該一百五十萬元係
指被上訴人提存於台北地院之擔保金而言，被上訴人如無法領取該擔保金，依該同意
書內容觀之，尚無任意給付一百五十萬元之義務，原判決因而認為被上訴人同意歸還
上訴人一百五十萬元，係以被上訴人向台北地院領取提存之一百五十萬元擔保金為停
止條件，係其解釋同意書之內容及適用法律之職權行使，且其認定於法並無不合。上
訴人謂該同意書所載內容，乃被上訴人單方面對還款資金來源之說明，並非附有停止
條件云云，與文義顯然不符，即無可取。原判決就此所為論斷，容有未盡，但不影響
裁判之結果。上訴論旨，聲明廢棄原判決，不能認為有理由。
據上論結，本件上訴為無理由。依民事訴訟法第四百八十一條、第四百四十九條第一
項、第七十八條，判決如主文。
中      華      民      國    八十七    年      五      月      十四    日
                              最高法院民事第六庭
                                  審判長法官  蕭  亨  國
                                        法官  吳  正  一
                                        法官  楊  隆  順
                                        法官  陳  淑  敏
                                        法官  黃  義  豐
      右正本證明與原本無異
                                              書  記  官
中      華      民      國    八十七    年      五      月    二十二    日
